【裁判字號】    98,訴,496
【裁判日期】    980420
【裁判案由】    毒品危害防制條例
【裁判全文】
臺灣臺北地方法院刑事判決               98年度訴字第496號
公  訴  人  臺灣臺北地方法院檢察署檢察官
被      告  甲○○
                    （現另案於臺灣臺北監獄執行中）
上列被告因毒品危害防制條例案件，經檢察官提起公訴（九十八
年度毒偵字第七七四號），被告於準備程序中就被訴事實為有罪
之陳述，經本院合議庭裁定改依簡式審判程序審理後，判決如下
：
    主  文
甲○○施用第一級毒品，累犯，處有期徒刑捌月。
    事  實
一、甲○○前於民國九十年間，因施用毒品案件，經本院以九十
    年度毒聲字第一五三一號裁定送勒戒處所施以觀察、勒戒後
    ，認無繼續施用傾向，由臺灣臺北地方法院檢察署檢察官於
    九十一年一月三十日以九十年度毒偵字第七四號不起訴處分
    確定；復於九十三年間，因違反槍砲彈藥刀械管制條例案件
    ，經本院以九十四年度訴緝字第一二七號判決判處應執行有
    期徒刑一年六月，併科罰金新臺幣八萬元確定；又於九十四
    年間，因施用毒品案件，經本院以九十四年度簡字第一一五
    五號判決判處有期徒刑四月確定；再於九十四年間，因詐欺
    案件，經本院以九十四年度易字第二０一四號判決判處有期
    徒刑四月確定，上開三案件經本院以九十五年度聲字第一三
    四一號裁定定其應執行有期徒刑二年確定。復因賭博案件，
    經本院以九十四年度簡字第六五一號判決判處罰金銀元三千
    元（即新臺幣九千元）確定，再以九十六年度聲減字第二四
    號裁定，就尚未執行完畢之違反槍砲彈藥刀械管制條例案件
    所處之有期徒刑一年六月，併科罰金新臺幣八萬元，及因賭
    博罪所處之罰金新臺幣九千元分別予以減刑，並定應執行刑
    為有期徒刑九月，併科罰金四萬三千二百元，而甲○○於九
    十四年九月二十三日入監，甫於九十六年六月三十日縮刑期
    滿執行完畢，上開併科罰金部分並於九十六年七月十六日易
    服勞役執行完畢。詎其猶不知悛悔，復於九十七年十月十七
    日，為警採尿前回溯二十六小時，在臺北市○○區○○路十
    二號三樓住處，以將第一級毒品海洛因摻水稀釋置入注射針
    筒內，注射施打之方式，施用第一級毒品海洛因一次。嗣經
    警於九十七年十月十七日，因另涉搶奪案件，為警查獲，並
    經甲○○同意採尿送驗後，確呈海洛因代謝物嗎啡陽性反應
    ，始知上情
二、案經臺北市政府警察局萬華分局報告臺灣臺北地方法院檢察
    署檢察官偵查起訴，甲○○於準備程序進行中，就被訴事實
    為有罪之陳述後，經本院合議庭裁定改由受命法官獨任進行
    簡式審判程序。
    理  由
一、前揭事實，業據被告甲○○於本院準備程序中及審理時坦承
    不諱（見本院卷第二七頁至第三一頁反面），且被告於前揭
    時、地為警查獲後所採集之尿液經送鑑定結果，以ＥＩＡ酵
    素免疫分析法及ＧＣ／ＭＳ氣相層析質譜儀鑑驗結果，確呈
    鴉片類及海洛因代謝物嗎啡陽性反應，此有臺灣尖端先進生
    技醫藥股份有限公司九十七年十月三十一日濫用藥物檢驗報
    告、臺北市政府警察局偵辦毒品案件尿液檢體委驗單等件在
    卷（見臺灣臺北地方法院檢察署九十七年度毒偵字第三六五
    八號卷第八頁至第九頁）可證，又海洛因施用入人體後水解
    還原成嗎啡，再循嗎啡之代謝方式排出體外，業據行政院衛
    生署藥物食品檢驗局以七三藥檢壹字第○三○二二一號函說
    明綦詳，且尿液中能否驗出嗎啡陽性反應，與其投與量、投
    與途徑、採尿時間、個人體質及檢測方法之靈敏度有關，國
    外曾有文獻報導注射六毫克之海洛因鹽酸鹽，其代謝物嗎啡
    之平均可檢出時限約為二十六小時，亦經行政院衛生署藥物
    食品檢驗局於八十一年九月八日以（八一）藥檢壹字第八一
    一四八八五號函釋明在案。再前揭尿液檢驗報告載明係以氣
    相層析質譜儀分析法方法作為確認檢驗之方式，而該方法之
    原理係檢品經氣化後，通過層析管分離純化，再將純化後之
    成分循序送入質譜儀做個別鑑定。因質譜儀所測定之圖譜，
    在化學上被公認具有指紋特性，故可據以完全判定該檢品係
    為何種化合物。是以氣相層析質譜儀作藥物及其代謝產物之
    定性及定量分析，幾乎不會有偽陽性反應產生，此經台北榮
    民總醫院於八十三年四月七日以八三北總內字第三○五九號
    函釋明在案。準此被告之尿液經以氣相層析質譜儀分析法檢
    驗，既係呈嗎啡陽性反應，顯見被告應有在前揭犯罪時間施
    用第一級毒品海洛因非他命之行為甚明，足徵被告任意性自
    白核與事實相符，堪以採信。
二、又被告前於九十年間，因施用毒品案件，經本院以九十年度
    毒聲字第一五三一號裁定送勒戒處所施以觀察、勒戒後，認
    無繼續施用傾向，由臺灣臺北地方法院檢察署檢察官於九十
    一年一月三十日以九十年度毒偵字第七四號不起訴處分確定
    ；復於九十三年間，因違反槍砲彈藥刀械管制條例案件，經
    本院以九十四年度訴緝字第一二七號判決判處應執行有期徒
    刑一年六月，併科罰金新臺幣八萬元確定；又於九十四年間
    ，因施用毒品案件，經本院以九十四年度簡字第一一五五號
    判決判處有期徒刑四月確定；再於九十四年間，因詐欺案件
    ，經本院以九十四年度易字第二０一四號判決判處有期徒刑
    四月確定，上開三案件經本院以九十五年度聲字第一三四一
    號裁定定其應執行有期徒刑二年確定。復因賭博案件，經本
    院以九十四年度簡字第六五一號判決判處罰金銀元三千元（
    即新臺幣九千元）確定，再以九十六年度聲減字第二四號裁
    定，就尚未執行完畢之違反槍砲彈藥刀械管制條例案件所處
    之有期徒刑一年六月，併科罰金新臺幣八萬元，及因賭博罪
    所處之罰金新臺幣九千元分別予以減刑，並定應執行刑為有
    期徒刑九月，併科罰金四萬三千二百元，而甲○○於九十四
    年九月二十三日入監，甫於九十六年六月三十日縮刑期滿執
    行完畢，上開併科罰金部分並於九十六年七月十六日易服勞
    役執行完畢等情，有臺灣高等法院被告前案紀錄表（見本院
    卷第四頁至第二一頁）在卷可參。復按，施用第一級毒品為
    犯罪行為，毒品危害防制條例第十條第一項分別定有處罰明
    文。故施用第一級毒品者，依前揭規定本應科以刑罰，惟基
    於刑事政策，對合於一定條件之施用者，則依同條例第二十
    條、第二十三條之規定，施以觀察、勒戒或強制戒治之保安
    處分。又毒品危害防制條例於九十二年七月九日修正公布，
    自九十三年一月九日施行。其中第二十條、第二十三條將施
    用毒品之刑事處遇程序，區分為「初犯」及「五年內再犯」
    、「五年後再犯」。依其立法理由之說明：「初犯」，經觀
    察、勒戒或強制戒治後，應為不起訴處分或不付審理之裁定
    ；「五年內再犯」者，因其再犯率甚高，原實施之觀察、勒
    戒及強制戒治既已無法收其實效，爰依法追訴或裁定交付審
    理。至觀察、勒戒或強制戒治執行完畢釋放後，「五年後再
    犯」者，前所實施之觀察、勒戒或強制戒治已足以遮斷其施
    用毒品之毒癮，為期自新及協助其斷除毒癮，仍適用「初犯
    」規定，始應先經觀察、勒戒、強制戒治之程序。從而依該
    次修正後之規定，僅限於「初犯」及「五年後再犯」二種情
    形，應先經觀察、勒戒或強制戒治之程序，此乃該條例第十
    條之例外規定。倘被告於五年內已再犯，經依法追訴處罰，
    縱其第三次（或第三次以上）再度施用毒品之時間，在初犯
    經觀察、勒戒或強制戒治執行完畢釋放五年以後，因與單純
    之「五年後再犯」之情形有別，不合於「五年後再犯」之例
    外規定；且因已於「五年內再犯」，顯見其再犯率甚高，原
    實施觀察、勒戒或強制戒治，已無法收其實效，即應回歸原
    則性規定，由檢察官逕行起訴，依該條例第十條處罰等，有
    最高法院九十五年度台非字第一六一號、第一九０號、第二
    四六號判決、第二九六號、第三一０號、九十六年度台非字
    第二三六號判決意旨，以及最高法院九十五年度第七次刑事
    庭會議決議、九十七年度第五次刑事庭會議決議可資參佐。
    是以，被告於前次強制戒治後五年內既已再犯，是其本件施
    用海洛因之犯行，揆諸前開說明，仍應依法追訴處罰。從而
    ，本件事證明確，被告施用第一級毒品之犯行明確，應依法
    論科。
三、按施用海洛因後會影響記憶能力及自主神經系統，判斷力及
    意志力亦均受限制，甚至引起精神錯亂，抑制呼吸，並具有
    成癮性、濫用性，戒解不易，嚴重戕害人之身心健康，危害
    社會，故依據毒品危害防制條例第二條第二項第一款為第一
    級毒品，不得非法施用、持有。故核被告所為，係犯毒品危
    害防制條例第十條第一項施用第一級毒品罪。被告施用第一
    級毒品海洛因前後持有海洛因之低度行為，應為施用之高度
    行為吸收，均不另論罪。又被告有如前開事實欄所載之前科
    紀錄，有臺灣高等法院被告前案紀錄表在卷（見本院卷第四
    頁至第二一頁）可稽，其於五年內故意再犯本案有期徒刑以
    上之罪，為累犯，均應依刑法第四十七條第一項規定加重其
    刑。爰審酌被告前有施用毒品等刑事前案紀錄，素行不佳；
    且不思其正值青壯之年，卻長期耽溺於戕身之物，前經勒戒
    、強制戒治及刑罰處遇後，仍未能把握自新機會徹底戒除施
    用毒品之惡習，而再施用足以導致人體機能發生依賴性、成
    癮性及抗藥性等障礙之第一級毒品海洛因，戕害自身健康，
    漠視法令禁制，而犯本件犯行，可見其對於毒品之依賴性甚
    高，自我把持、控制之能力亦顯不佳，惟尚能坦承犯行，犯
    後態度頗佳，暨其犯罪動機、手段、施用毒品之次數等一切
    情狀，認公訴人求處有期徒刑拾月，稍屬過重，爰量處如主
    文所示之刑，以資懲儆。
據上論斷，應依刑事訴訟法第二百八十四條之一、第二百七十三
條之一第一項、第二百九十九條第一項前段，毒品危害防制條例
第十條第一項，刑法第十一條前段、第四十七條第一項，判決如
主文。
本案經檢察官賴秋萍到庭執行職務。
中    華    民    國    98    年    4    月    20     日
                  刑事第五庭    法  官  鄭昱仁
上正本證明與原本無異。
如不服本判決應於收受送達後10日內向本院提出上訴書狀，並應
敘述具體理由；其未敘述上訴理由者，應於上訴期間屆滿後20日
內向本院補提理由書（均須按他造當事人之人數附繕本）「切勿
逕送上級法院」。
                                書記官  宋德華
中    華    民    國    98    年    4    月    20     日
附錄本案論罪科刑法條：
毒品危害防制條例第10條
施用第一級毒品者，處 6 月以上 5 年以下有期徒刑。
施用第二級毒品者，處 3 年以下有期徒刑。


司法院資訊處製作；財團法人民間司法改革基金會備份。
